臺灣臺中地方法院刑事判決　　　　　　 96年度簡字第1135號
公訴人　臺灣臺中地方法院檢察署檢察官
被　告　丙○○
上列被告因偽造文書案件，經檢察官聲請簡易判決處刑（96年度
偵字第8832號），本院台中簡易庭認不宜以簡易判決處刑，應適
用通常程序審判，再經本院合議庭裁定由受命法官獨任逕以簡易
判決處刑，本院判決如下：
    主  文
丙○○服用酒類，不能安全駕駛動力交通工具而駕駛，處有期徒
刑貳月，減為有期徒刑壹月，如易科罰金，以新台幣壹仟元折算
壹日。又行使偽造私文書，處有期徒刑參月，減為有期徒刑壹月
又拾伍日，如易科罰金，以新台幣壹仟元折算壹日，如附表所示
偽造之「乙○○」簽名、指印均沒收。應執行有期徒刑貳月，如
易科罰金，以新台幣壹仟元折算壹日，如附表所示偽造之「乙○
○」簽名、指印均沒收。
    犯罪事實及理由
一、犯罪事實：丙○○於民國95年12月1日晚間10時許，在臺中
    市東區某KTV店內飲用高梁酒5杯，已達不能安全駕駛動力交
    通工具之狀態，竟仍於翌日凌晨2時許，騎乘車牌號碼L6H-6
    3號重機車出發返家，沿臺中縣太平市○○路由臺中市往坪
    林橋方向行駛，嗣於95年12月2日凌晨3時20分許，行經臺中
    縣太平市○○路與宜昌路路口時，因不勝酒力而撞擊沿斑馬
    線穿越馬路之行人甲○○（過失傷害部分未據告訴），經警
    對丙○○為酒精濃度測試，每公升呼氣為1.03毫克之酒精成
    分。詎丙○○為上開酒醉駕車危險行為經警查獲後，其為脫
    免刑責，竟基於接續偽造署押以行使偽造私文書之犯意，先
    於95年12月2日凌晨3時20分許，在臺中縣太平市○○路三段
    與宜昌路口，進行酒精濃度測試後，冒用其妹「乙○○」之
    名義，在如附表編號一所示之酒精濃度測試單上偽造「乙○
    ○」之簽名及指印，並在如附表編號二所示之舉發違反道路
    交通管理事件通知單之「移送聯」之收受通知聯者簽章欄內
    偽造「乙○○」之簽名（舉發單為1式3聯，以複寫製作，被
    告係在第2聯即「移送聯」上簽名，故其下「存根聯（填寫
    單位章戳欄）」的相同位置上亦複寫有「乙○○」之簽名）
    ，並接續於同日下午3時45分許起，在臺中縣警察局霧峰分
    局應訊時，在如附表編號3至6所示之文件上，偽造「乙○○
    」之簽名及指印，並將前開如附表編號3、4所示之逮捕通知
    書及權利告知書，接續交予承辦之員警而行使之，用已表示
    收受各該私文書。嗣丙○○於同日下午5時15分解送臺灣臺
    中地方法院檢察署，復於同日下午5時21分經檢察官訊問後
    ，接續在如附表編號6所示之訊問筆錄上偽造「乙○○」之
    簽名，均足以生損害於乙○○及刑事偵查機關文書製作及偵
    查犯罪之正確性。丙○○於上開行使偽造私文書部分之罪行
    尚未發覺前，向臺灣臺中地方法院檢察署自首而接受裁判。
二、前揭犯罪事實，業據被告丙○○坦承不諱，核與證人乙○○
    於偵訊中證述情節相符，並有如附表所示之文件、道路交通
    事故現場圖、道路事故調查報告表（一）、（二）及刑法第
    185條之3案件測試觀察記錄表在卷可稽，足認被告之自白與
    事實相符，事證明確，被告犯行堪予認定。
三、按刑法上之「署押」，係指於紙張或物體上簽署之姓名或其
    他符號，以表示其承認所簽署文書之效力，與印文有同一效
    力，而以捺指印以代替簽名者，偽造之指印亦屬偽造署押。
    次按，刑法上之偽造署押罪，係指單純偽造簽名、畫押而言
    ，若在制式之書類上偽造他人簽名，已為一定意思表示，具
    有申請書或收據等類性質者，則係犯偽造文書罪。查本案被
    告在附表編號2至4之舉發通知單、逮捕通知書、權利告知書
    之「移送聯」之收受通知聯者簽章欄、被通知人簽章欄、被
    告知人簽章欄上偽造「乙○○」之署押，依其內容分別足以
    表示乙○○本人業已收受該舉發通知單之意旨，以及其係偽
    以「乙○○」名義，出具證明被冒名人已經收受權利告知書
    、逮捕通知書，已為警察機關依法逕行逮捕及被告知罪名及
    必須接受偵訊，並可以行使緘默、選任辯護人及請求調查有
    利證據等權利之意，均屬刑法第210條所稱之私文書，雖該
    私文書係警察機關事先印製，然此不過為便利之措施，被告
    明知其內容，自可決定是否簽署，既仍執意冒名應訊而在其
    上偽造署押，該事先印就之內容即為被告採為自己之一定意
    思表示而為私文書，此與事先在印妥內容之收據上偽簽他人
    姓名之情形，無分軒輊，自屬刑法第210條所稱之私文書。
四、核被告所為係犯刑法第185條之3之公共危險罪、刑法第216
    條、第210條之行使偽造私文書罪。被告冒用「乙○○」名
    義先後為偽造署押及偽造私文書之偽造署押（如附表編號二
    至四所示）行為，主觀上係基於單一犯意，客觀上亦均僅侵
    害一個法益，且係於密切接近之時地實施，各偽造署押行為
    之獨立性極為薄弱，在刑法評價上，以視為數個舉動之接續
    施行，合為包括之一行為予以評價，較為合理，是其屬於接
    續犯。被告在如附表所示之文件上，接續偽造「乙○○」署
    押之行為，進而偽造如附表編號2至4所示之私文書，再持以
    行使，其偽造署押為偽造私文書之部分行為，其偽造私文書
    之低度行為為行使之高度行為所收吸，均不另論罪。被告所
    犯上開二罪，犯意各別，罪名亦殊，應分論併罰。公訴人雖
    僅就被告偽造署押部分起訴，惟前揭行使偽造私文書部分與
    起訴部分有實質上一罪之關係，且公訴人於蒞庭時亦更正起
    訴法條為刑法第216條、第210條，本院自應予以審理並變更
    起訴法條。被告於犯罪後，於有偵查權限之人知悉犯罪人之
    前，向臺灣臺中地方法院檢察署檢察官供述前開行使偽造私
    文書之犯行，此有刑事陳述狀一份在卷可稽，被告對於未發
    覺之罪自首而接受裁判，爰依刑法第62條前段之規定減輕其
    刑。審酌被告犯罪之動機、目的、手段尚稱平和，冒用他人
    名義簽發舉發通知單及應訊，將有使他人莫名遭受行政罰鍰
    及刑事訴追之可能，對遭冒名者之危害甚深，惟其犯罪後已
    坦承犯行，態度尚稱良好等一切情狀，分別量處如主文所示
    之刑，又被告犯罪之時間係96年4月24日以前，併依中華民
    國96年罪犯減刑條例第2條第1項第3款減其宣告刑二分之一
    ，並定其應執行之刑及易科罰金之折算標準。如附表所示偽
    造「乙○○」名義之簽名及指印，不問屬於犯人與否，均應
    依刑法第219條規定諭知沒收。
據上論斷，依刑事訴訟法第449條第1項、450條第1項、第300條
，刑法第185條之3、第216條、第210條、第62條、第41條第1項
、第51條第5款、第219條，刑法施行法第1條之1，中華民國96年
罪犯減刑條例第2條第1項第3款、第7條，判決如主文。
中　　華　　民　　國　　96　　年　　12　　月　　10　　日
                  刑事第二庭    法  官  郭書豪
上正本證明與原本無異。
如不服本判決，應於送達後十日內向本院提出上訴狀（須附繕
本）。
中　　華　　民　　國　　96　　年　　12　  月　　10　　日
                                書記官  陳美虹
論罪科刑法條
中華民國刑法第185條之3
服用毒品、麻醉藥品、酒類或其他相類之物，不能安全駕駛動
力交通工具而駕駛者，處1年以下有期徒刑、拘役或3萬元以下罰
金。
中華民國刑法第216條
（行使偽造變造或登載不實之文書罪）
行使第 210 條至第 215 條之文書者，依偽造、變造文書或登載
不實事項或使登載不實事項之規定處斷。
中華民國刑法第210條
（偽造變造私文書罪）
偽造、變造私文書，足以生損害於公眾或他人者，處5年以下有
期徒刑。
附表：
┌──┬──────────────────┬───────────┐
│編號│             文件名稱               │ 偽造簽名、指印之數量 │
├──┼──────────────────┼───────────┤
│ 1  │ 酒精濃度測試單                     │乙○○簽名1枚、指印2枚│
├──┼──────────────────┼───────────┤
│ 2  │ 臺中縣警察局中縣警交字第HC0000000號│乙○○簽名2枚（舉發單 │
│    │ 舉發違反道路交通管理事件通知單之「 │為1式3聯，以複寫製作被│
│    │ 移送聯」、「存根聯」               │告係在第2聯即「移送聯 │
│    │                                    │ 」上簽名，故其下「存 │
│    │                                    │根聯（填寫單位戳欄）」│
│    │                                    │的相同位置上亦複寫有「│
│    │                                    │乙○○」之簽名）      │
├──┼──────────────────┼───────────┤
│ 3  │ 臺中縣警察局霧峰分局逮捕通知書     │乙○○簽名、指印各1枚 │
├──┼──────────────────┼───────────┤
│ 4  │ 臺中縣警察局霧峰分局權利告知書     │乙○○簽名1枚、指印2枚│
│    │ 時間：95年12月2日3時45分           │                      │
├──┼──────────────────┼───────────┤
│ 5  │ 臺中市警察局霧峰分局太平交通隊調查 │乙○○簽名3枚、指印3枚│
│    │ 筆錄                               │                      │
│    │ 時間：95年12月2日5時35分至5時55分  │                      │
├──┼──────────────────┼───────────┤
│ 6  │ 臺灣臺中地方法院檢察署偵訊筆錄     │乙○○簽名1枚         │
│    │ 時間：95年12月2日下午5時10分至21分 │                      │
└──┴──────────────────┴───────────┘
